【裁判字號】    98,交聲,1855
【裁判日期】    980630
【裁判案由】    聲明異議
【裁判全文】
臺灣高雄地方法院交通事件裁定        98年度交聲字第1855號
原處分機關  交通部公路總局高雄區監理所
代  表  人  劉育麟
異  議  人  甲○○
上列異議人因違反道路交通管理處罰條例案件，對於交通部公路
總局高雄區監理所民國98年6 月19日所為之處分（高監營裁字第
裁80-NO0000000號）聲明異議，本院裁定如下：
    主  文
原處分關於吊扣駕駛執照拾貳個月部分撤銷。
上開撤銷部分不罰。
    理  由
一、異議意旨略以：異議人於民國98年5 月5 日晚間某時許，酒
    後駕駛車號H7U-668 號重型機車，於同日晚間9 時5 分許，
    行經高雄縣湖內鄉○○路○ 段518 號前，為警臨檢測得呼氣
    中酒精濃度達每公升0.50毫克，遂予製單舉發，原處分機關
    乃依道路交通管理處罰條例第35條第1 項第1 款規定，吊扣
    異議人普通小型車（下稱小型車）駕駛執照12個月；惟異議
    人因工作需要駕駛貨車，應領有駕照，此處分將影響一家生
    計，為此，爰依法聲明異議，請求撤銷關於吊扣駕駛執照12
    個月之處分等語。
二、按汽車駕駛人飲用酒類後其吐氣所含酒精濃度超過每公升0.
    25毫克者，不得駕車，道路交通安全規則第114 條第2 款訂
    有明文。又汽車駕駛人，駕駛汽車經測試檢定有酒精濃度超
    過規定標準者，處新臺幣（下同）15,000元以上60,000元以
    下罰鍰，並當場移置保管其車輛及吊扣其駕駛執照1 年，道
    路交通管理處罰條例第35條第1 項第1 款亦有明定。
三、經查：
（一）本件異議人於98年5 月5 日晚間某時許，酒後駕駛車號H7
      U-668 號重型機車，於同日晚間9 時5 分許，行經高雄縣
      湖內鄉○○路○ 段518 號前，為警臨檢測得呼氣中酒精濃
      度達每公升0.50毫克，遂予製單舉發，原處分機關乃依道
      路交通管理處罰條例第35條第1 項第1 款規定，吊扣異議
      人小型車駕駛執照12個月之處分一節，業據異議人自承在
      卷，並有高雄縣政府警察局高警交字第N00000000 號舉發
      違反道路交通管理事件通知單、交通部公路總局高雄區監
      理所98年6 月19日高監營裁字第裁80-NO0000000號裁決書
      、送達證書影本各1 紙在卷可稽，上開事實，自堪認定。
（二）按94年12月14日修正、95年3 月1 日施行前之道路交通管
      理處罰條例第68條固規定：「汽車駕駛人，因違反本條例
      及道路交通安全規則之規定，受吊扣或吊銷駕駛執照處分
      時，吊扣或吊銷其持有各級車類之駕駛執照」，惟修正後
      業已刪除「吊扣」之規定，改為「汽車駕駛人，因違反本
      條例及道路交通安全規則之規定，受吊銷駕駛執照處分時
      ，吊銷其持有各級車類之駕駛執照」，其修正理由乃係舊
      法將違法或違規駕駛人所持有各級車類之駕駛執照一併吊
      扣，失之過酷，影響人民工作及生活甚鉅，故依修正後之
      該條規定，受吊扣駕駛執照處分時，僅能吊扣違規當時所
      駕車類之駕駛執照，不再吊扣其持有各級車類之駕駛執照
      ，僅於受吊銷駕駛執照處分時，始吊銷其持有各級車類之
      駕駛執照。
（三）依道路交通安全規則第61條第1 項第4 款規定，汽車駕駛
      人取得高一級車類之駕駛資格者，應換發駕駛執照，並准
      其駕駛較低級車類之車輛，已領有小型車駕駛執照者，得
      駕駛輕型機器腳踏車。查本件異議人持有小型車之駕駛執
      照，固不得越級騎乘重型機車，然承前揭法規意旨，本件
      異議人酒後駕駛重型機車，依法應吊扣其重型機車駕駛執
      照，尚不得擴張解釋於駕駛人無較低級駕駛執照可供吊扣
      時，即率爾代以吊扣其所領有之較高級駕駛執照，此舉與
      前揭道路交通管理處罰條例第68條之修正意旨不符，有悖
      法律保留原則。
（四）按行政行為對人民課以一定之義務或負擔，或造成人民其
      他之不利益時，其所採取之手段，與行政機關所追求之目
      的間，必須有合理之聯結關係存在，亦即不得違反「不當
      聯結禁止原則」，若欠缺此聯結關係，此項行政行為即非
      適法（最高行政法院90年度判字第1704號判決參照）。查
      本件異議人因飲酒後駕駛重型機車，則應依本條例第35條
      第1 項第1 款之規定吊扣其所依憑駕駛重型機車資格之駕
      駛執照，若將異議人重型機車以外之小型車駕駛資格一併
      予以限制，則係不當聯結異議人駕駛重型機車之違規行為
      與其小型車駕駛資格，此種不當聯結即構成違法，而有撤
      銷之原因。
（五）至原處分機關引用交通部89年8 月30日交路89字第008861
      號函、94年9 月15日交路字第0940051433號函、交通部95
      年5 月3 日交路字第0950030639號函解釋（參原處分機關
      聲明異議移送卷之附件），而為本件吊扣受處分人小型車
      駕照之依據。惟按法官依據法律獨立審判，為憲法第80條
      所明定，且依司法院大法官會議釋字第137 號、216 號解
      釋意旨，各機關依其職掌就有關法規為釋示之行政命令，
      法官於審判案件時，固可予以引用，但仍得依據法律，表
      示適當之不同見解，並不受其拘束。原處分機關所引上開
      交通部函釋，固認為領有駕駛執照之駕駛人，於無照駕駛
      不同級之車輛違反道路交通管理處罰條例第35條，應處以
      罰鍰及吊扣駕駛執照時，仍可吊扣其所持有之其他駕駛執
      照云云。惟此與本院認定之法律意見不同，是上開函釋意
      見為本院所不採。
（六）綜上，原處分機關未審酌新修正之法律規定，逕對異議人
      裁處吊扣小型車駕駛執照12個月之處分，於法不合，異議
      人此部分異議為有理由，應由本院將此部分之處分撤銷，
      並另為不罰之諭知。
四、據上論斷，依道路交通案件處理辦法第20條，裁定如主文。
中    華    民    國    98    年    6     月    30    日
                     交通法庭法  官  謝枚霏
以上正本證明與原本無異。
如不服本裁定，應於收受送達後5 日內向本院提出抗告狀。
中    華    民    國    98    年    6     月    30    日
                             書記官  楊馥如


司法院資訊處製作；財團法人民間司法改革基金會備份。
